臺灣苗栗地方法院刑事判決　　　　　　　 96年度訴字第162號
公　訴　人　臺灣苗栗地方法院檢察署檢察官
被　　　告　甲○○原名根春裕.
指定辯護人　本院公設辯護人　乙○○
上列被告因違反槍砲彈藥刀械管制條例案件，經檢察官提起公訴
（96年度偵字第335號），本院判決如下：
    主  文
甲○○未經許可，持有刀械，處有期徒刑參月，扣案之十字弓壹
支（編號400 號）沒收；又未經許可，持有其他可發射金屬具有
殺傷力之槍枝，處有期徒刑壹年柒月，併科罰金新臺幣壹萬元，
罰金如易服勞役，以新台幣壹仟元折算壹日。扣案之土造獵槍壹
枝（槍枝管制編號0000000000號）沒收。應執行有期徒刑壹年捌
月，併科罰金新臺幣壹萬元，罰金如易服勞役，以新臺幣壹仟元
折算壹日；緩刑參年。扣案之十字弓壹支（編號400 號）、土造
獵槍壹枝（槍枝管制編號0000000000號），均沒收。
    事  實
一、甲○○（原名根春裕）係賽夏族原住民，(一)於民國96年1 月
    3 日，甲○○因清理豆幸羚位於苗栗縣南庄鄉蓬萊村11鄰八
    卦力23-1號住處時，發現弓身長度78公分、弓臂寬度67公分
    之十字弓1 支（編號400 號），即未經許可無故持有該十字
    弓，並將之藏置於其苗栗縣南庄鄉蓬萊村20鄰八卦力1 號住
    處內，嗣於96年1 月4 日晚上9 時15分許，由甲○○帶同警
    方前往其上開住處執行搜索，而扣得十字弓1 支、火藥1 瓶
    、底火1 瓶、通槍條1 支、剪刀1 支、鉛彈頭（鋼珠）2 顆
    等物。(二)另於96年1 月4 日晚上6 時許，因與被害人豆幸羚
    有感情糾紛，基於毀損豆幸羚之器物為目的，自其苗栗縣南
    庄鄉蓬萊村20鄰八卦力1 號住處，取出原住民自製獵槍1 支
    （槍枝管制編號0000000000號），而自斯時起，以非供生活
    工具之用為用途，未經許可持有該以打擊槍管底部導火孔底
    火，引爆槍管內火藥為發射動力，機械性能良好，可供發射
    彈丸使用，具殺傷力之原住民自製獵槍。其於同日晚上6 時
    40分許，於飲酒後持上開土造獵槍朝豆幸羚上開住處射擊，
    致豆幸羚住處受有窗戶玻璃破裂等損害（毀損部分，經豆幸
    羚於偵查中撤回告訴，由檢察官另為不起訴處分），嗣經警
    據報到場而查獲上情，並扣得土造長槍1 支，始查悉上情。
二、案經苗栗縣警察局頭份分局報請臺灣苗栗地方法院檢察署檢
    察官偵查起訴。
　　理  由
一、按被告以外之人於審判外之陳述，雖不符前4條之規定，而
    經當事人於審判程序同意作為證據，法院審酌該言詞陳述或
    書面陳述作成時之情況，認為適當者，亦得為證據。當事人
    、代理人或辯護人於法院調查證據時，知有第159條第1項不
    得為證據之情形，而未於言詞辯論終結前聲明異議者，視為
    有前項之同意。刑事訴訟法第159 條之5 定有明文。查本案
    被告甲○○及其辯護人於言詞辯論終結前，對於檢察官所提
    證據之證據能力及被害人豆幸羚於警詢之陳述均未提出異議
    ，應認被告已同意以之作為證據；且其警詢所述並無不法取
    供之情形，並係就一已被害事實而為陳述，本院認為以之作
    為證據應屬適當，合先敘明。
二、上開事實，業據被告甲○○於警詢、偵訊及本院審理時坦承
    不諱，被告於偵訊時供稱：我於96年1 月3 日，因整理豆幸
    羚住處，發現十字弓1 支，我拿來之後還沒有想到做什麼用
    。另於96年1 月4 日晚上6 點多拿土製獵槍，到苗栗縣南庄
    鄉蓬萊村11鄰八卦力23-1號豆幸羚的住處，開槍打破窗戶玻
    璃等語。（見96年度偵字第335 號卷第39至40頁），核與證
    人即被害人豆幸羚於警詢及偵訊時指訴情節大致相符（見同
    上偵卷第34至37、44至45頁）。並有具有殺傷力之土造獵槍
    1 支（槍枝管制編號0000000000號）、十字弓1 支（編號40
    0 號）可佐（見同上偵卷第54至55頁），上開扣案之十字弓
    1 支，經鑑驗結果，係屬槍砲彈藥刀械管制條例列管之刀械
    ，此有苗栗縣警察局96年1 月29日苗警保字第0960004141號
    函後附之苗栗縣警察局刀械鑑驗小組工作紀錄表及照片影本
    各1 份在卷可稽（見同上偵卷第51至53頁）。又扣案之土製
    獵槍1 枝，經送內政部警政署刑事警察局鑑識科鑑定，該局
    鑑定結果：「一、送鑑土造獵槍壹枝（槍枝管制編號000000
    0000），認係由具打擊機構之木質槍身及土造金屬槍管組合
    而成之土造長槍，以打擊槍管底部導火孔底火（藥）引爆槍
    管內火藥為發射動力，機械性能良好，可供發射彈丸使用，
    認具殺傷力。」有內政部警政署刑事警察局出具之96年2 月
    5 日刑鑑字第0960008435號槍彈鑑定書在卷足參（見同上偵
    卷第48至50頁），足見該槍並非使用具有彈頭、彈殼及火藥
    之子彈，而係以原住民相傳之木質槍柄及金屬槍管組合而成
    之獵槍，並有扣押之該支獵槍可稽。此外，復有酒精濃度測
    試單、刑案現場測繪圖、照片20張、苗栗縣警察局頭份分局
    搜索扣押筆錄、扣押物品目錄表及台灣苗栗地方法院檢察署
    96年度槍保管字第10號、96年度保管字第209 號扣押物品清
    單各1 份，附卷可稽（見同上偵卷第19、22至32、54至55頁
    ）。本件事證明確，被告犯行洵堪認定。
三、論罪科刑：
  (一)按「原住民未經許可，製造、運輸或持有自製之獵槍、魚槍
    ，或漁民未經許可，製造、運輸或持有自製之魚槍，供作生
    活工具之用者，處新台幣2 千元以上2 萬元以下罰鍰，本條
    例有關刑罰之規定，不適用之。」槍砲彈藥刀械管制條例第
    20條第1 項固定有明文。惟就自製獵槍依其仍以裝填火藥以
    發射，而具有一定危險性，是乃槍砲彈藥刀械管制條例有加
    以規範之必要，僅於原住民基於渠等文化傳統，有以狩獵為
    生；或有於閒暇時進入山區獵捕野生動物之生活習慣，乃於
    同條例第20條特予以不罰（刑事罰）之規定。然稽以同條例
    第20條規定之文義，除須行為人符合原住民之身分外，尚須
    以自製之獵槍，供作生活工具之用者，始足當之。原住民持
    自製獵槍行兇，顯已超出槍砲彈藥刀械管制條例第20條規範
    目的。是同條例第20條解釋上，該條所謂供作生活工具之用
    者，性質上應認屬刑罰免除事由，不影響行為人非法持有自
    製獵槍犯罪之成立，僅因行為人若以之供生活工具者，始免
    除其刑罰。本件被告甲○○雖係賽夏族原住民，其於上開時
    、地未經許可持有原住民自製獵槍之目的，係以該土造獵槍
    對被害人豆幸羚之住處射擊1 槍，致豆幸羚受有窗戶玻璃破
    裂等損害，雖被告涉嫌刑法第354 條毀損罪部分，因被害人
    豆幸羚撤回告訴，經檢察官為不起訴處分，有不起訴處分書
    1 份在卷可稽，然此並不影響被告於上開時、地非基於供生
    活工具之用為用途，而非法持有土造獵槍犯罪之成立。自不
    得援引首揭法條之規定主張免責，附此敘明。
  (二)核被告所為，係犯槍砲彈藥刀械管制條例第14條第3 項未經
    許可持有刀械罪及同條例第8 條第4 項之未經許可持有其他
    可發射金屬具有殺傷力之槍枝罪。被告所犯上開2 罪，犯意
    各別，罪名不同，應予分論併罰。被告未經許可持有其他可
    發射金屬具有殺傷力槍枝之行為，所犯為法定本刑3 年以上
    10年以下有期徒刑，併科新台幣7 百萬以下罰金之重罪，然
    被告係賽夏族原住民，有臺灣省苗栗縣南庄鄉戶政事務所製
    發之戶口名簿影本1 紙附卷可佐（見本院卷第29頁），原持
    有前開土造獵槍之目的係因打獵之用，業經被告陳明在卷，
    其因與豆幸羚有感情糾紛，始基於毀損豆幸羚之器物而不法
    持有原住民自製獵槍之用途，未經許可持有該獵槍，與一般
    持有具殺傷力之改造手槍者之情況尚屬有間；而其毀損豆幸
    羚器物部分亦與豆幸羚達成和解，業經豆幸羚於偵查中撤回
    告訴，有不起訴處分書1 份，在卷可憑。以本件犯罪之具體
    情狀及行為背景觀之，縱量處最輕本刑3 年有期徒刑，不免
    予人情輕法重之感，亦難謂符合罪刑相當性及比例原則，其
    犯罪情狀相較於法定之重刑，在客觀上足以引起社會一般人
    之同情而堪可憫恕，縱宣告被告法定最低度之刑猶嫌過重，
    公訴人就被告此部分，亦建請從輕量刑，是認應依刑法第59
    條之規定酌量減輕其刑。爰審酌被告非法持有之十字弓，對
    社會治安潛藏危險性，理應重罰，惟念及未供其他犯罪之用
    ；被告所為本案犯罪之動機、所用手段、所生危害尚輕及於
    犯罪後坦承犯行，態度尚佳等一切情狀，分別量處如主文所
    示之刑，並定其應執行之刑，及就併科罰金部分諭知易服勞
    役之折算標準，以示懲儆。又被告前未曾因故意犯罪受有期
    徒刑以上刑之宣告，有臺灣高等法院被告前案紀錄表1 份在
    卷可按，綜核各情，本院認被告因一時衝動，偶罹刑典，經
    此之教訓，應知所警惕，當無再犯之虞，且公訴人及被害人
    均同意給予被告緩刑之機會，認對其所宣告之刑，以暫不執
    行為適當，爰併予宣告緩刑3 年，以啟自新。
  (三)至扣案具殺傷力之土造獵槍（槍枝管制編號0000000000號）
    、十字弓（編號400 號）各1 支，係屬違禁物，應依刑法第
    38條第1 項第1 款之規定宣告沒收。其他同被查扣之火藥1
    瓶、底火1瓶 、通槍條1 支、剪刀1 支、鉛彈頭（鋼珠）2
    顆，使用該土造獵槍之物，並非違禁物，復與本案持有上開
    土造獵槍之犯行，亦無證據足認供被告犯罪所用、犯罪預備
    之物，爰不併予宣告沒收，併此敘明。
四、公訴意旨另以：被告自95年12月30日起至本院前開認定被告
    未經許可非法持有槍枝之前止之期間，在其苗栗縣南庄鄉蓬
    萊村20鄰八卦力1 號住處，以新台幣（以下同）8 千元之代
    價，向姓名不詳之原住民友人購得具有殺傷力之土造獵槍1
    支，未經主管機關許可非法予以持有，並放置於上開住處內
    ，認被告此部分所為亦涉犯槍砲彈藥刀械管制條例第8 條第
    4 項之罪嫌。經查：(一)被告為賽夏族原住民（見本院卷第29
    頁），於95年12月30日，在其上開住處，向姓名不詳之原住
    民友人購得扣案槍枝，自此即未經許可持有之，作為被告平
    日閒暇時打獵用之工具等事實，業據被告供述明確，並有臺
    灣省苗栗縣南庄鄉戶政事務所製發之戶口名簿影本一份在卷
    可稽（見本院卷第29頁）。扣案槍枝則僅係以原住民相傳之
    木質槍身及土造金屬槍管組合而成之土造長槍，製法粗糙，
    並以逐次將鉛彈倒入獵槍槍管裡面，塞衛生紙固定，後將底
    火放在擊發點，將填充之射出物射出，非使用具有彈頭、彈
    殼及火藥之子彈，此有警詢筆錄之記載可稽（見同上偵卷第
    11 至12 頁）。上開事實，均堪以認定。(二)被告為原住民，
    居住在苗栗縣南庄鄉山區，雖依其所述非恃狩獵為生或以狩
    獵為主要生活內容，惟其於閒暇之時入山獵捕飛鼠等野生動
    物之生活習慣，實仍係根植於原住民之文化傳統，再觀諸扣
    案槍枝製程簡易，攜帶亦不便，尤其每射擊1 次即需重新裝
    填火藥，缺乏效率，顯然不適於供犯罪使用之客觀情況，被
    告持有扣案槍枝係供作生活工具之用乙節，即屬合理而可信
    。被告自95年12月30日起至本院前開認定被告犯罪之前止，
    持有具殺傷力之原住民自製獵槍，既係基於其原住民特有文
    化傳統所形成之狩獵習慣，供作生活工具之用，雖未經依法
    申請許可，究屬槍砲彈藥刀械管制條例第20條第1 項所明定
    不罰之行為，此部分原應為被告無罪之諭知，惟被告此部分
    與前來論罪科刑部分間，具有繼續犯之實質上一罪關係，爰
    不另為無罪之諭知。
據上論斷，應依刑事訴訟法第299 條第1 項前段，槍砲彈藥刀械
管制條例第8 條第4 項、第14條第3 項，刑法第11條前段、第42
條第3 項前段、第59條、第51條第5 款、第74條第1 項第1 款、
第38條第1 項第1 款，判決如主文。
本案經檢察官林弘政到庭執行職務
中　　華　　民　　國　　96　　年　　5　　月　　10　　日
                  刑事第三庭    審判長法　官　柳章峰
                                      法  官  呂曾達
                                      法  官  吳國聖
以上正本證明與原本無異。
如不服本判決，應於判決送達後10日內向本院提出上訴狀（應附
繕本）。告訴人或被害人如對於本判決不服者，應具備理由請求
檢察官上訴，其上訴期間之計算係以檢察官收受判決正本之日期
為準。
                                      書記官  歐明秀
中　　華　　民　　國　　96　　年　　5　　月　　10　　日
附錄論罪法條：
槍砲彈藥刀械管制條例第8條
未經許可，製造、販賣或運輸鋼筆槍、瓦斯槍、麻醉槍、獵槍、
空氣槍或第4 條第1 項第1 款所定其他可發射金屬或子彈具有殺
傷力之各式槍砲者，處無期徒刑或5 年以上有期徒刑，併科新臺
幣1 千萬元以下罰金。
未經許可，轉讓、出租或出借前項所列槍枝者，處 5 年以上有期
徒刑，併科新臺幣 1 千萬元以下罰金。
意圖供自己或他人犯罪之用，而犯前二項之罪者，處無期徒刑或
7 年以上有期徒刑，併科新臺幣1 千萬元以下罰金。
未經許可，持有、寄藏或意圖販賣而陳列第1項所列槍枝者，處
3年以上10年以下有期徒刑，併科新臺幣700萬元以下罰金。
第1 項至第3 項之未遂犯罰之。
槍砲彈藥刀械管制條例第14條
未經許可，製造、販賣或運輸刀械者，處3 年以下有期徒刑，併
科新台幣100 萬元以下罰金。
意圖供自已或他人犯罪之用，而犯前項之罪者，處6 月以上5 年
以下有期徒刑，併科新台幣300 萬元以下罰金。
未經許可，持有或意圖販賣而陳列刀械者，處1 年以下有期徒刑
、拘役或新台幣50萬元以下罰金。
第1項及第2項之未遂犯罰之。
